臺灣高等法院刑事判決　　　　　　　　　　　　　九十二年度上訴字第一八九七號
　　上　訴　人　臺灣士林地方法院檢察署檢察官
　　被　　　告　甲○○
　　選任辯護人　鍾永盛　律師
　　　　　　　　邱　鴻　律師
右上訴人因被告毒品案件，不服臺灣士林地方法院九十一年度重訴字第一號，中華
民國九十二年五月七日第一審判決（起訴案號：臺灣士林地方法院檢察署九十一年度
偵字第五四七八號、同署九十一年度少連偵字第二五號），提起上訴，本院判決如左
：
    主  　文
原判決撤銷。
甲○○共同私運管制物品進口，處有期徒刑年。
扣押之海洛因貳拾塊（淨重四二六一．九四公克，純度八九．一二％，純質淨重三七
九八．二四公克），沒收銷燬。
    理  　由
一、緣案外人劉永富、紀永先（該二人另案通緝中）二人，均明知海洛因屬毒品危害
    防制條例第二條第一項第一款所稱之第一級毒品，且經我國行政院公告為甲類第
    四款之管制進出口物品，不得非法運輸，亦不得私運進口，竟基於共同運輸、私
    運第一級毒品海洛因來台犯意之聯絡，由劉永富前往寮國柬埔寨，負責購買第一
    級毒品海洛因，紀永先則於民國九十一年五月中旬，支付費用，安排甲○○、鄧
    ○○（詳卷民國七十三年七月二十日生，行為時係十四歲以上未滿十八歲，已由
    臺灣士林地方法院少年法審理）二人，以赴柬埔寨旅遊為名，並誑以：其有胎盤
    素、犀牛角等動物保育法之類東西，請其幫忙帶回台灣，再交由紀永先處理。紀
    永先同時允諾事後將給予甲○○、鄧○○新台幣（下同）共二十萬元之報酬。甲
    ○○、鄧○○二人即於覓得旅行社並辦妥報名手續後，於九十一年五月二十八日
    隨團搭機前往柬埔寨，並與劉永富取得連繫。劉永富則於同年六月一日上午清晨
    六時許，至甲○○、鄧○○所下榻之金邊市「福華飯店」房內，將偽以巧克力、
    香果圈及餅乾盒包裝之第一級毒品海洛因二十塊（淨重四二六一．九四公克，純
    度八九．一二％，純質淨重三七九八．二四公克），放入在一只黑色行李箱內，
    交由甲○○、鄧○○攜帶返台。甲○○、鄧○○以為上開黑色行李箱所裝者確為
    偽藥胎盤素及犀牛角，竟共同基於私運進口之犯意聯絡，於同日下午四時三十分
    許，搭乘長榮航空ＢＲ二六六號班機，攜帶上開夾藏第一級毒品海洛因之黑色行
    李箱，入境桃園中正國際機場時，為財政部台北關稅局、法務部調查局桃園縣調
    查站及台北市調查處、憲兵司令部台北市調查組、內政部警政署保安警察第三總
    隊第一大隊等單位人員當場查獲，並扣得上開夾藏第一級毒品海洛因之行李箱一
    只。
二、案經法務部調查局台北市調查處、內政部警政署保安警察第三總隊第一大隊移送
    臺灣士林地方法院檢察署檢察官偵查起訴。
　　理　　由
一、右揭被告甲○○與少年鄧○○於九十一年六月一日下午四時三十分許，搭乘長榮
    航空ＢＲ二六六號班機，攜帶一只黑色行李箱，內裝海洛因二十塊（淨重四二六
    一．九四公克，純度八九．一二％，純質淨重三七九八．二四公克）入境桃園中
    正國際機場時，為調查局人員查獲之事實，為被告甲○○迭次坦承在卷（見原審
    卷第九頁、本院卷九十二年十月二十一日審判筆錄），且有法務部調查局鑑定通
    知書可資佐證（見偵查卷第五十八頁）。惟訊據被告甲○○堅詞否認有運輸第一
    級毒品、走私第一級毒品之犯行，辯稱：渠雖知紀永先、劉永富託渠夾帶入關者
    係違法物品，但以為是胎盤素、犀牛角等保育類動物物品，並不知所運送者竟為
    第一級毒品海洛因等語。
二、經查：
（一）紀永先使用之「0000000000」行動電話，業據檢察官簽發監聽票，
      核准自九十一年五月十三日上午十時起至九十一年五月三十一日上午十時止監
      聽、錄音。依監聽錄音結果，紀永先於九十一年五月十八日十六時十六分許，
      以前開電話與被告甲○○使用之「0000000000」行動電話通話，內
      容為「老爸（按即紀永先）：妳們兩個人帶一件行李去就好了，夠放妳們兩個
      人的衣服就好了。丫頭（按即被告）：嗯。老爸：妳們兩個人帶一件行李就好
      了，劉叔叔到時候會像妳們上次一樣，帶一件行李回來，這樣妳瞭解嗎？妳回
      來時那件行李中可放一些男孩子的衣服怎麼樣！怎麼樣！妳這樣瞭解喔？丫頭
      ：嗯。老爸：到時候萬一怎麼樣，妳知不知道，那個行李不是我的，我拿錯了
      ，裡面東西都不是我的，還是一樣這個道理，妳這樣瞭解嗎？丫頭：瞭解。」
      等語，有監聽錄音帶及譯文在卷可稽（見九十一年聲監字第○○○○六○號卷
      第十頁、第十一頁）。前開監聽錄音既係由檢察官核發監聽票為之，依法並非
      無證據能力。辯護人以被告之「0000000000」號行動電話係九十一
      年五月二十七日起始核准監聽，而指摘前開監聽錄音係違法監聽而無證據能力
      云云，容有誤會，合先敘明。
（二）由前開監聽錄音內容可知，被告與少年鄧○○確知其所夾帶運送者為違法物品
      ，且紀永先事前已教導渠等，如被查獲，要辯稱拿錯行李等語，惟被告於九十
      一年六月一日為調查局查獲時，並未依紀永先之教導辯稱拿錯行李，反而立即
      坦承前開物品乃「劉叔叔」叫伊與少年鄧○○於去柬埔寨金邊幫他帶回台灣的
      ，不知道前述行李箱內藏有海洛因，「劉叔叔」告訴渠等行李箱內是保育類動
      物等語。少年鄧○○於九十一年六月一日為調查局查獲時，並於原審供稱上開
      物品乃旅居柬埔寨綽號「阿水」之男子要渠攜帶的，該男子說裡面是一些違反
      野生動物保育法之類的東西（例如：胎盤素、犀牛角）就算抓到也是罰款而已
      等語（見原審卷第九十一年重訴字第一○號卷第四十頁背面、第四十一頁）。
      參以被告自九十一年六月一日起即收押禁見，其置於家中之九十一年三月二日
      手札日記，記載「公（按即少年鄧○○）乾爹約上島，說要我們去揀埔賽（按
      應係柬埔寨之筆誤）帶胎盤素，有二十萬，We're worry about that．．．．
      」等語（見原審卷九十一年聲字第八六七號卷第五頁），該手札日記適足證明
      伊係前往帶胎盤素及保育類動物東西回台，此亦據被告迭次供述無訛（見偵查
      卷第五四七八號卷第七十五頁、本院卷九十二年七月十四日訊問筆錄），同案
      共犯少年鄧○○亦迭次供認所攜帶係胎盤素、犀牛角等保育類動物等語亦屬一
      致（見九十一年少護字第八三六號卷第二二九頁、九十一年重訴字第一○號卷
      第三十五頁至第三十七頁），是被告辯稱：其以為所運送、走私者為胎盤素或
      保育類動物物品等，並不知竟為第一級毒品海洛因等語，應屬可信。
（三）再者，被告及少年鄧○○此行收取之報酬僅二十萬元，扣除旅費約三萬元，每
      人約僅得八萬五千元。而扣案之海洛因重約四公斤，以卷內九十年下半年國內
      毒品買賣平均價格表所列，海洛因大盤平均最低價每公斤一百四十六萬元計算
      ，前開扣案海洛因價格亦高達五百八十四萬元，如以大盤平均最高價每公斤二
      百三十萬元計算，其價格更高達九百二十萬元；即便一般大眾，亦知毒品海洛
      因之價格甚為昂貴，重達四公斤之海洛因市價高達數百萬元。而搭乘東南亞之
      國際航線班機，機上均會廣播提醒民眾如運輸毒品，可以判處無期徒刑或死刑
      ，此為一般公眾週知之事實。如被告及少年鄧○○知悉所運輸、走私者係第一
      級毒品海洛因，價值高達數百萬元，渠二人所冒又係被處死刑或無期徒刑之風
      險，被告是否會僅收取區區八萬五千元，顯不相當之報酬，鋌而走險，為人運
      但不知竟係第一級毒品海洛因等語，洵然有據。是公訴人認被告收取二十萬元
      ，相對於未滿二十歲之被告而言，自屬重利云云，為不足採。
（四）刑法上，行為人主觀所認識之內容，與客觀所存在之事實不一致時，稱為構成
      要件之錯誤。是本件被告主觀上認其所運送、走私者為胎盤素或保育類動物物
      品等，而不知客觀上竟為第一級毒品海洛因，亦即對於構成要件之客觀要素，
      發生錯誤，為屬「構成要件錯誤」，基於「所知輕於所犯，從其所知」之法理
      （最高法院七十九年台上字第三六二四號判決參照）。本件被告應從其所知之
      私運胎盤素及犀牛角保育類動物物品等罪相繩，且被告既不知劉永富所交付之
      黑色行李箱內裝第一級毒品海洛因，已如前述，則其與劉永富、紀永先間，即
      無共同運輸第一級毒品之犯意聯絡，從而本件事證明確，被告犯行洵堪認定，
      依法應予論科。
三、按胎盤素製品之管理，本屬藥品列管，非經申請藥品許可不得輸入，違者依藥事
    法論處。而犀牛角係屬野生動物保育法中瀕臨絕種之野生動物，此於野生動物保
    育法第二十四條及第三十五條規定，非經中央主管機關同意，該品不得輸入，此
    業據行政院衛生署於九十二年十二月二日以衛署藥字第○九二○三二七七一六號
    函覆本院可稽。而懲治走私條例第二條第一項所謂私運管制物品進口，係指由國
    外或自大陸地區私運管制物品，進入台灣地區而言；輸入之既遂與未遂，是以否
    已進入國界為標準。又胎盤素未經核准擅自製造，即屬偽藥，是被告私運管制胎
    盤素及犀牛角保育類動物物品入境，係犯藥事法第八十三條第一項、野生動物保
    育法第四十條第一項第一款、及懲治走私條例第二條第一項之罪。被告與少年鄧
    ○○二人共同為上開行為，有犯意聯絡及行為分擔，為共同正犯。被告係一行為
    分別觸犯上開數罪名，為想像競合犯，依刑法第五十五條前段從重之懲治走私條
    例第二條第一項處斷。至公訴人認被告所犯上開藥事法第八十三條第一項、野生
    動物保育法第四十條第一項第一款之罪部分，係與劉永富、紀永先及少年鄧○○
    共同基於運輸第一級毒品海洛因來台之犯意聯絡，應成立毒品危害防制條例第四
    條第一項之運輸第一級毒品罪云云，此部分起訴法條容有未洽，應予變更。
四、本件係「構成要件錯誤」，應基於「所知輕於所犯，從其所知」之法理，成立前
    開三罪，而從一重之懲治走私條例第二條第一項之罪處斷，原審未查，遽為被告
    無罪之諭知，自有未當。公訴人上訴謂原審未依運輸第一級毒品罪處斷為不當，
    固無理由。惟原判決既有可議，自應由本院加以撤銷改判。爰審酌被告年紀尚輕
    ，涉世未深，惟貪圖小利私運不法物品，不思正途經營人生願景，及事後反悔等
    ，爰審酌其犯罪動機、目的、行為所得及犯罪後之態度等一切情狀，量處有期徒
    刑年。查扣之海洛因二十塊（淨重四二六一．九四公克，純度八九．一二％，
    純質淨重三七九八．二四公克），係毒品，應依毒品危害防制條例第十八條第一
    項沒收併銷燬之。
據上論斷，應依刑事訴訟法第三百六十九條第一項前段、第三百六十四條、第二百九
十九條第一項前段、第三百條，藥事法第八十三條第一項、野生動物保育法第四十條
第一項第一款、懲治走私條例第二條第一項，刑法第十一條前段、第二十八條、第五
十五條、毒品危害防治條例第十八條第一項，罰金罰鍰提高標準條例第一條前段，判
決如主文。
本案經檢察官劉斐玲到庭執行職務。
中　　　華　　　民　　　國　　九十三　　年　　　一　　　月　　　六　　　日
                          臺灣高等法院刑事第十五庭
                              審判長法  官　房　阿　生
                                    法  官  雷　元　結
                                    法  官  蔡　光　治
右正本證明與原本無異。
如不服本判決，應於收受送達後十日內向本院提出上訴書狀，其未敘述上訴之理由者
並得於提起上訴後十日內向本院補提理由書（均須按他造當事人之人數附繕本）。
                                    書記官　王　才　生
中　　　華　　　民　　　國　　九十三　　年　　　一　　　月　　　八　　　日
附錄：本案論罪科刑法條全文
懲治走私條例第二條
私運管制物品進口、出口逾公告數額者，處七年以下有期徒刑，得併科新臺幣三百萬
元以下罰金。
以犯前項之罪為常業者，處三年以上十年以下有期徒刑，得併科新臺幣五百萬元以下
罰金。
第一項之未遂犯罰之。
第一項所稱管制物品及其數額，由行政院公告之。
藥事法第八十三條：
明知為偽藥或禁藥，而販賣、供應、調劑、運送、寄藏、牙保、轉讓或意圖販賣而陳
列者，處五年以下有期徒刑，得併科新台幣十萬元以下罰金。
犯前項之罪，因而致人於死者，處七年以上有期徒刑，致重傷者，處一年以上七年以
下有期徒刑。
因過失犯第一項之罪者，處一年以下有期徒刑、拘役或新台幣十萬元以下罰金。
第一項之未遂犯罰之。
野生動物保育法第四十條
有下列情形之一，處六月以上五年以下有期徒刑，得併科新台幣三十萬元以上一百五
十萬以下罰金：
一  違反第二十四條第一項規定，未經中央主管機關同意，輸入或輸出保育類野生動
　　物之活體或其產製品者。
二  違反第三十五條第一項規定，未經主管機關同意買賣或意圖販賣而陳列、展示保
　　育類野生動物或瀕臨絕種及珍貴稀有野生動物產製品者。
以犯前項之罪為常業者，處一年以上七年以下有期徒刑，得併科新台幣五十萬元以上
二百五十萬元以下罰金。
野生動物保育法第二十四條：野生動物之活體及保育類野生動物之產製品，非經中央
主管機關之同意，不得輸入或輸出。
保育類野生動物之活體，其輸入或輸出，以學術研究機構、大專校院、公立或政府立
案之私立動物園供教育、學術研究及馬戲團供表演之用為限。
